【裁判字號】    88,訴,638
【裁判日期】    890131
【裁判案由】    違反毒品危害防制條例
【裁判全文】
臺灣基隆地方法院刑事判決                          八十八年度訴字第六三八號
    公  訴  人  臺灣基隆地方法院檢察署檢察官
    被      告  甲○○
    指定辯護人  本院公設辯護人  乙○○
右列被告因違反毒品危害防制條例案件，經檢察官提起公訴 (八十八年度偵字第六五
六九號)，本院判決如左：
    主      文
甲○○轉讓第二級毒品，處有期徒刑陸月，轉讓安非他命所得之新台幣壹仟元沒收，
如全部或一部不能沒收時，追徵其價額或以其財產抵償之；又販賣第二級毒品，處有
期徒刑年捌月，販賣安非他命所得之新台幣壹仟伍佰元沒收，如全部或一部不能沒
收，追徵其價額或以其財產抵償之。應執行有期徒刑肆年，轉讓、販賣安非他命所得
之新台幣貳仟伍佰元沒收，如全部或一部不能沒收時，追徵其價額或以其財產抵償之
。
    事      實
一、甲○○明知安非他命業經公告列為第二級毒品，不得非法販賣、轉讓及持有，仍
    於民國八十八年十月十九日下午，以新台幣 (下同) 一千元之價格向綽號「阿飛
    」之不詳姓名男子購買重量不詳之安非他命一包，同日下午，甲○○之朋友丙○
    ○知甲○○有施用安非他命之惡習，因己身無安非他命可供吸用而至甲○○位於
    台北縣雙溪鄉○○路三十號三樓住處向甲○○購買安非他命，甲○○礙於朋友情
    誼，乃基於轉讓第二級毒品安非他命之犯意，於同日下午三時許，在其台北縣雙
    溪鄉○○路三十號三樓住處，以其購買之原價即一包新台幣一千元之代價轉讓第
    二級毒品安非他命與丙○○施用。另甲○○於同年十一月十三日中午，仍以一千
    元之價格向綽號「阿飛」之不詳姓名男子購買重量不詳之安非他命一包，同日中
    午十二時許，丙○○又因己身無安非他命可供吸用而至甲○○之上開住處向甲○
    ○購買安非他命，甲○○竟意圖營利，基於販賣第二級毒品安非他命之犯意，於
    同日中午十二時許，在上開住處，以逾越購買之原價即以一包新台幣一千五千元
    之代價販賣第二級毒品安非他命與丙○○施用，嗣於同年十一月十三日為警循線
    查獲。
二、案經台北縣警察局瑞芳分局報請台灣基隆地方法院檢察署檢察官偵查起訴。
    理      由
一、訊據被告甲○○矢口否認有何轉讓、販賣第二級毒品安非他命犯行，辯稱：八十
    八年十月十九日、八十八年十一月十三日，係丙○○分別拿一千元、一千五百元
    要我幫他買安非他命，我打給綽號阿飛者，綽號阿飛者說沒有，我就將錢退還丙
    ○○，我沒有轉讓、販賣，至於在警訊所言係配合警方云云。惟查：(一)、被告
    甲○○於警訊時供稱：「我向綽號阿飛者共購買三次，分別於八十八年十月十九
    日下午、八十八年十月二十一日、八十八年十一月十三日中午，分別各以一千元
    向綽號阿飛購得安非他命，至於重量因未秤而不知其重量」、「我共賣安非他命
    與丙○○二次，分別於八十八年十月十九日下午、八十八年十一月十三日中午十
    二時許，兩次均在我住處，以一千元及一千五百元不等將安非他命各一小包 (至
    於重量因為沒有秤所以不知)販賣給丙○○」、「今日 ( 指八十八年十一月十三
    日)丙○○向 (我)購買一千五百元之安非他命，因向綽號阿飛者購買安非他命時
    沒有那麼多 (錢) ，所以我即將其中五百元暗槓，再以一千元價格之安非他命以
    一千五百元賣給丙○○，從中圖利五百元」等語，證人丙○○於警訊時亦證稱：
    「我每次欲向甲○○購安非他命即到他的住處購買，並在他住處交易，共向他購
    買二次，分別於八十八年十月十九日下午以一千元、八十八年十一月十三日中午
    十二時許以一千五百元，購得安非他命二小包，至於重量因為沒有秤而不知」等
    語，被告、證人丙○○所述互核相符，被告於警訊時之自白應堪採信，事證已明
    。(二)、被告於偵查時翻異前詞，改稱：在八十八年十月十九日及八十八年十一
    月十三日，他 (指丙○○) 到我家要我打電話給阿飛，叫阿飛拿安過來，因為他
    不認識阿飛，所以透過我去連絡，阿飛二次都有過來，丙○○將錢交給我，二次
    分別是一千及一千五百，我就將錢交給阿飛，阿飛將安交給我，我再轉交給丙○
    ○等語，嗣檢察官傳訊證人丙○○與被告當庭對質，被告仍矢口否認有販賣安非
    他命與丙○○，辯稱係由其打電話介紹丙○○購買，惟證人丙○○仍堅決證稱：
    「我安非他命是向甲○○買的，於八十八年十月十九日及八十八年十一月十三日
    分別向甲○○買的」、「甲○○先走去大門，再走去房間，出來時就有拿安非他
    命給我」、「我沒有甲○○家裡的電話，都是到他家向他買安非他命的」等語，
    證人丙○○於與被告當庭對質時仍與警訊時為相同之證述，且證人丙○○於本院
    調查時仍證稱八十八年十月十九日下午三時許、八十八年十一月十三日中午十二
    時許均是直接到被告住處購買，事先未與被告電話聯絡，被告從其房間出來即將
    安非他命交給證人丙○○，其間並無任何外人介入，且第一次向被告購買安非他
    命時，被告並問丙○○是否願幫被告販賣安非他命，為丙○○所拒等語，益徵被
    告於警訊之自白確為真實。(三)、被告初於警訊時自白曾二次分別以一千元、一
    千五百元之價格販賣安非他命與證人丙○○，並從中牟利五百元，復於偵查時改
    稱該二次係幫證人丙○○代向綽號阿飛者購買安非他命，並代為交付價金及安非
    他命與對方，嗣於本院審理時又改稱該二次係幫證人丙○○代向綽號阿飛者購買
    安非他命，因綽號阿飛者回稱並無安非他命，而將錢退還證人丙○○，從被告於
    警訊時之自白，復於偵查時部分自白，嗣於本院審理時完全否認，足認被告其後
    之辯解已有諸多利益衡量，因此事後於偵、審所辯，均無非事後卸責之詞，不足
    採信。(四)、被告於八十八年十一月十三日以一千元向綽號阿飛者購入安非他命
    一小包，即於同日以一千五百元之價格賣出與證人丙○○，其有營利之意圖亦明
    。本件事證明確，被告犯行洵堪認定，應予應法論科。
二、核被告所為，分係犯毒品危害防制條例第八條第二項之轉讓第二級毒品罪及同條
    例第四條第二項之販賣第二級毒品罪，其中被告於八十八年十月十九日以平價轉
    讓安非他命與丙○○之行為，公訴意旨認被告係犯毒品危害防制條例第四條第二
    項之販賣第二級毒品罪嫌，惟按所謂販賣係指意圖營利而販入或賣出而言，與民
    法上買賣意義不盡相同，販之字義即係買賤賣貴，因而法律規範販賣行為應予處
    罰，當然含有意圖營利之意義在內，此有最高法院八十年度台上字第五九七六號
    判決可資參照。是在將安非他命以購入之原價格轉售予他人之情形，因轉售者並
    未因此獲利，並非以營利為目的，此轉售行為雖屬民法上之買賣行為，然並不合
    致於販賣之要件，而依被告於警訊時之供述，其於八十八年十月十九日係以一千
    元向綽號「阿飛」者買入安非他命，嗣並以一千元轉售與丙○○，無從證明被告
    於此轉售安非他命之行為中有獲取任何利益，更何況被告與丙○○為朋友關係，
    已如前述，被告基於朋友情誼，初次以原價轉讓而不從中賺取差價，亦屬情理之
    常，此外復查無其他積極證據足資認定被告有販賣圖利之犯行，揆諸前開判決意
    旨，公訴人認被告係犯販賣第二級毒品罪即有未洽，本院於同一事實範圍內，自
    得變更檢察官所引適用之法條，併此敘明。被告所犯前開毒品危害防制條例第八
    條第二項之轉讓第二級毒品罪及同條例第四條第二項之販賣第二級毒品罪二罪，
    犯意各別，行為互異，應分論併罰，被告非法持有安非他命行為，為轉讓、販賣
    安非他命之高度行為所吸收，不另論罪，又被告年僅二十餘歲，年輕識淺，不諳
    法律，初次礙於朋友情誼而以向綽號「阿飛」者買入之原價平價轉售安非他命與
    丙○○，後食髓知味，認有利可圖，始以逾越向綽號「阿飛」者買入之價格販賣
    安非他命與丙○○，僅販賣一次，且從中僅獲利五百元，其所獲取之利益至為輕
    微，致觸犯最輕本刑七年以上有期徒刑之罪，顯屬法重情輕，衡情尚不無可憫恕
    之處，依法減輕其刑。審酌被告以往素行不佳，年輕力壯，不思正途，藉販賣毒
    品以牟取小利，動機不正，且犯後供述反覆，悔意不誠，但販毒之情節尚非嚴重
    ，及其犯罪之手段、所生危害及其他相關之一切情狀，分別量處如主文所示之刑
    ，並定其應執行之刑，以示儆懲。被告轉讓、販賣毒品所得之一千元、一千五百
    元，雖未扣案，亦應依毒品危害防制條例第十九條第一項規定宣告沒收，並諭知
    如全部或一部不能沒收時，追徵其價額或以其財產抵償之。
三、據上論斷，應依刑事訴訟法第二百九十九條第一項前段、第三百條，毒品危害防
    制條例第八條第二項、第四條第二項、第十九條第一項、刑法第十一條前段、第
    五十一條第五款、第五十九條，判決如主文。
本案經檢察官林楨森到庭執行職務。
中      華      民      國     八十九     年     一     月    三十一    日
                                  臺灣基隆地方法院刑事第二庭
                                          法  官  徐  世  禎
右正本證明與原本無異。
對於本件判決如有不服，應於收受送達後十日內，向本院提出上訴書狀，上訴於臺灣
高等法院，並按他造當事人之人數附具繕本。
                                          書記官  莊  國  隆
中      華      民      國     八十九     年     二     月      十      日
附錄論罪法條：
毒品危害防制條例第四條第二項：
  製造、運輸、販賣第二級毒品者，處無期徒刑或七年以上有期徒刑，得併科新臺幣
  七百萬元以下罰金。
毒品危害防制條例第八條第二項：
  轉讓第二級毒品者，處六月以上五年以下有期徒刑，得併科新臺幣七十萬元以下罰
  金。


司法院資訊處製作；財團法人民間司法改革基金會備份。
